臺灣新竹地方法院刑事判決
111年度訴字第326號
公  訴  人  臺灣新竹地方檢察署檢察官
被      告  ROBERT ANG LAO 劉青三（菲律賓籍）





指定辯護人  本院公設辯護人周凱珍
上列被告因違反毒品危害防制條例案件，經檢察官提起公訴（11
0年度偵字第10471、11001、11002號），本院判決如下：
    主  文
劉青三犯如附表一「罪名及宣告主刑、沒收」欄所示之罪，各處
如附表一「罪名及宣告主刑、沒收」欄所示之刑（含沒收）。應
執行有期徒刑貳年。
    事  實
一、劉青三明知甲基安非他命為毒品危害防制條例第2條第2項第
    2款所列管之第二級毒品，依法不得持有、販賣，竟意圖營
    利，基於販賣第二級毒品之犯意，使用通訊軟體LINE與附表
    一所示之交易對象聯絡，於如附表一所示之交易時間、地點
    、交易數量、金額，販賣甲基安非他命予如附表一所示之萊
    恩、比得等人，並收取如附表一所示之實收金額。嗣劉青三
    因另案遭通緝，經警於民國110年8月10日下午4時40分許，
    在新竹縣○○鄉○○路000號之春城汽車旅館內將其逮捕，並徵
    得劉青三之同意搜索，當場扣得附表二所示甲基安非他命及
    智慧型手機3支、電子磅秤1台等物而查獲。
二、案經臺灣新竹地方檢察署檢察官（下稱新竹地檢署）指揮彰
    化縣警察局員林分局報告新竹地檢署檢察官偵查起訴。
    理  由
壹、程序部分：
一、按被告以外之人於審判外之言詞或書面陳述，除法律有規定
    者外，不得作為證據，刑事訴訟法第159條第1項固有明文；
    惟被告以外之人於審判外之陳述，雖不符同法第159條之1 
    至之4規定，而經當事人於審判程序同意作為證據，法院審
    酌該言詞陳述或書面陳述作成時之情況，認為適當者，亦得
    為證據。又當事人、代理人或辯護人於法院調查證據時，知
    有第159條第1項不得為證據之情形，而未於言詞辯論終結前
    聲明異議者，視為有前項之同意，同法第159條之5亦定有明
    文。本件被告及辯護人於準備程序時就本院引用之下列供述
    證據均同意有證據能力（見本院卷第81至82頁），且迄於言
    詞辯論終結前亦未聲明異議，本院審酌本案證據資料作成時
    之情況，核無違法取證或其他瑕疵，認為以之作為證據為適
    當，是依刑事訴訟法第159條之5規定，前述相關證據資料，
    自均得作為證據。
二、本件認定事實引用之卷內非供述證據，並無證據證明係公務
    員違背法定程序取得，依刑事訴訟法第158條之4規定反面解
    釋，均有證據能力。
貳、實體部分：
一、認定犯罪事實所憑之證據及認定之理由：
　　上開事實，業據被告劉青三於警詢、偵查、本院行準備程序
    及審理時均坦承不諱（見他卷第181至182頁、10471偵卷第8
    7至88頁、11001偵卷第8至10頁、本院卷第81頁），核與證
    人萊恩於警詢及偵查中之證述（見10471偵卷第38至40頁、
    第46至48頁）、證人比得於警詢及偵查中之證述（見他卷第
    144至147頁、第171頁）情節相符，此外，尚有自願受搜索
    同意書、彰化縣警察局員林分局搜索扣押筆錄、扣押物品目
    錄表、扣押物品收據各1份、彰化縣警察局員林分局扣押物
    品、現場照片共27張附卷可稽（見11001偵卷第23至27頁、
    第29至33頁反面），並有被告所有如附表二所示之甲基安非
    他命及電子磅秤1台扣案可稽。而如附表二所示之毒品經送
    鑑定結果確均檢出第二級毒品甲基安非他命成分（鑑定結果
    如附表二所示），亦有衛生福利部草屯療養院110年11月24
    日草療鑑字第1101100346號、110年12月29日草療鑑字第110
    1200135號鑑驗書各1份在卷足憑（見10471偵卷第92至97頁
    反面），足徵被告之任意性自白與事實相符，堪予採信。而
    被告於本院審理時供稱販賣甲基安非他命1公克可以賺幾百
    元等語（見本院卷第180頁），可見被告販賣第二級毒品之
    利益係從中間賺取金錢，是被告確有藉販賣上開毒品，從中
    取利之意圖及事實甚明。從而，被告販賣第二級毒品之任意
    性自白核與事實相符，本案事證明確，被告上揭犯行，均堪
    以認定，應依法論罪科刑。
二、論罪科刑：
（一）論罪：
　　　按甲基安非他命係經公告列為毒品危害防制條例第2條第2
      項第2款之第二級毒品。核被告就附表一所示之2次行為，
      均係犯毒品危害防制條例第4條第2項之販賣第二級毒品罪
      。被告持有如附表二所示之純質淨重20公克以上甲基安非
      他命之低度行為，為其販賣甲基安非他命之高度行為所吸
      收，不另論罪。
（二）數罪併罰：被告先後所犯販賣第二級毒品2罪間，犯意各
      別，行為互殊，犯罪時間、地點亦均不同，均應予分論併
      罰。
（三）刑之減輕事由：
　　  ⑴按毒品危害防制條例第17條第2項規定「犯第4條至第8條
        之罪於偵查及審判中均自白者，減輕其刑」，查被告就
        附表一所示各次之販賣第二級毒品犯行，於警詢、偵查
        、本院行準備程序及審判中均自白犯罪事實在卷，已如
        前述，揆諸首揭規定，自均有毒品危害防制條例第17條
        第2項規定之適用，應均依法減輕其刑。　
　　  ⑵按毒品危害防制條例第17條第1項規定：「犯第4條至第8
        條、第10條或第11條之罪，供出毒品來源，因而查獲其
        他正犯或共犯者，減輕或免除其刑」，所謂「供出毒品
        來源，因而查獲其他正犯或共犯者」，係指被告供出毒
        品來源之有關資料，諸如前手之姓名、年籍、住居所、
        或其他足資辨別之特徵等，使調查或偵查犯罪之公務員
        ，因而對之發動調查或偵查並破獲者而言，且必以被告
        所稱其本案所販賣之毒品來源與嗣後查獲之其他正犯或
        共犯間具有關聯性，始稱充足。查被告於110年8月11日
        警詢時供稱：是向1名綽號叫「阿右」（通訊軟體LINE
        暱稱為「缺大錢 敢快來」）、年約40歲左右男子交易
        毒品等語（11001偵卷第9頁至反面、他卷第181頁），
        並提供與暱稱「缺大錢 敢快來」之人110年6月26日至1
        10年8月8日間LINE訊息對話紀錄譯文1份（見11002偵卷
        第49頁）予警方偵辦。嗣經警持新竹地檢署檢察官所核
        發110年度偵字第10471號案件拘票於111年5月25日拘提
        綽號「小佑」之林佑庭到案，經林佑庭於111年5月26日
        警詢時坦承於110年6月27日、110年8月5日均有販賣第
        二級毒品甲基安非他命予被告劉青三之情，有林佑庭之
        警詢筆錄2份在卷可稽（見本院卷第185至197頁），並
        據證人即本案承辦員警張耀升於本院審理時證述在卷（
        見本院卷第171頁），核與被告本案販賣第二級毒品甲
        基安非他命之時間點（即110年7月13日上午某時許、11
        0年8月初某日）堪認具有時間先後、相當且直接之因果
        關聯。揆諸前揭說明，被告本案所供出之毒品來源林佑
        庭，與其本案2次販賣第二級毒品犯行皆有直接關聯，
        均應依毒品危害防制條例第17條第1項規定減輕其刑，
        並遞減輕之。
      ⑶辯護人雖為被告辯護：被告販賣毒品予證人萊恩部分，
        係被告主動供出販毒對象及情節；被告遭查獲後即帶同
        警方去查獲證人比得，請審酌被告應該符合自首要件，
        再予以遞減其刑等語（見本院卷第81頁、第182頁）。
        按刑法第62條規定，對於未發覺之罪自首而受裁判者，
        得減輕其刑。但有特別規定者，依其規定。本條所謂「
        發覺」，固指有偵查犯罪權限之公務員已知悉犯罪事實
        及犯罪行為人而言，然不以確知其人犯罪無誤為必要，
        若依憑現有客觀之證據，足認行為人與具體案件間，具
        備直接、明確及緊密之關聯，而有「確切之根據得合理
        之可疑」其為犯罪嫌疑人之程度者，即屬之；此與尚未
        發現犯罪之任何線索或證據，僅憑偵查犯罪公務員之工
        作經驗，或根據已掌握之線索，發現於犯罪發生後，行
        為人有不正常神態、舉止或反應異常等表現而引人疑竇
        等情形，尚未能將行為人鎖定為犯罪嫌疑人，而僅屬「
        單純主觀上之懷疑」之情形不同（最高法院110年度台
        上字第3963號刑事判決意旨參照）。經查，證人張耀升
        於本院審理中證稱：在查獲被告之前，所獲得情資係有
        關毒品、知悉被告販賣對象係以外籍移工為主；一開始
        係針對被告身上的毒品，後來陸續逐步清查，他們才逐
        步供出等語（本院卷第169頁）。由此可知，本件員警
        因偵辦他案，雖獲情資知悉被告涉有販賣毒品犯行，惟
        此仍僅屬主觀臆測，然警方於被告同意搜索後，在被告
        所在之上址汽車旅館內扣得毒品甲基安非他命數量甚多
        ，尚扣得量秤毒品所用之電子磅秤1台，對於被告販賣
        毒品犯行顯已獲得合理之可疑，被告始坦承販賣毒品犯
        行，縱其自白係於製作警詢筆錄前，仍不符合自首減刑
        之要件。至被告縱於員警對其販賣毒品犯行產生合理懷
        疑前，同意員警搜索其所在之房間，然此舉之法律意涵
        至多僅屬「同意搜索」，尚難認為被告是自發性的對偵
        查機關申告自己的犯罪事實。況依證人比得於110年8月
        11日11時18分至12時19分之警詢筆錄記載，其於該次警
        詢中已證稱所施用之毒品係向被告購買且另有逃逸移工
        向被告購毒等語（見11001偵卷第14至16頁），而被告
        於同日18時15分至44分之警詢中，經員警告以證人比得
        上開證述內容，被告始供承販毒予證人比得之犯行（見
        11001偵卷第9至10頁），是以被告尚不符合自首之要件
        。
　　  ⑷又辯護人以被告遭到逮捕後，配合警方偵辦，且販賣對
        象及數量情節輕微，另被告也有供出另名毒品來源尚在
        偵查中，足見被告犯後態度良好，情輕法重，請審酌再
        以刑法第59條酌減，從輕量刑云云。然按得依刑法第59
        條規定酌減其刑者，以犯罪之情狀顯可憫恕，認科以最
        低度刑仍嫌過重者為限，此觀該條文之規定自明。查被
        告身無殘缺，四肢健全，生活亦非困頓而無以為繼；且
        被告前已有多次販賣第二級毒品之前科素行，明知甲基
        安非他命成癮性高，戒除不易，仍執意再為販賣為求獲
        利，未見被告有何反省悔過之心。又本件販賣第二級毒
        品罪，並非僅有死刑、無期徒刑之刑度，且被告乃從中
        賺取金錢利益，依被告犯本案心態及情狀，本案法定最
        重本刑等情節，未見有何所謂「法重情輕」之處，亦無
        足以引起一般人同情之「情堪憫恕」之情狀。是辯護人
        前述主張，並無理由，不足採取。
（四）量刑：
      爰以行為人之責任為基礎，審酌被告前於99年、108年間
      均有販賣第二級毒品之犯罪前科紀錄，明知販賣毒品為法
      律所禁止，非法進行毒品交易，足以助長毒品泛濫，並增
      加施用毒品之人口，戕害吸毒者之身心健康，危害社會治
      安甚鉅，卻仍不知謹慎守法，竟透過通訊軟體向在臺工作
      之外籍移工族群販賣第二級毒品，其所為實應非難；惟念
      被告於犯後均就全部犯行坦承不諱，並供出其毒品來源，
      態度尚稱良好，並參酌其各次販賣甲基安非他命之數量及
      犯罪所得，暨其素行、犯罪之動機、目的、手段，暨被告
      自述小學肄業之智識程度、曾從事板模、工廠清潔打掃、
      二手商品買賣等工作、經濟狀況勉持，原與女友同居之生
      活狀況（見本院卷第181頁）等一切情狀，就被告各次販
      賣第二級毒品犯行，分別量處如附表一之「罪名及宣告主
      刑、沒收」欄所示之刑。並考量被告所犯如附表一所示之
      罪均為販賣第二級毒品罪，各次犯罪時間相近，犯罪類型
      、行為態樣、動機均相同，責任非難重複之程度較高等，
      定其應執行之刑如主文後段所示。
三、沒收部分：
（一）扣案如附表二所示之白色透明晶體，業據被告供述均為其
      所有、係供自己施用及販賣他人所剩餘（見他卷第181頁
      、11001偵卷第8頁反面），經送驗後均檢出第二級毒品甲
      基安非他命成分，有上開衛生福利部草屯療養院鑑驗書2
      份在卷為憑，已如前述，堪認上開扣案物均確係毒品危害
      防制條例第2條第2項第2款所定之第二級毒品甲基安非他
      命，屬法律上禁止持有之違禁物，則不問屬於犯罪行為人
      與否，自應連同附著毒品無從析離之外包裝袋，於被告最
      末次之販賣第二級毒品罪宣告沒收銷燬，故依毒品危害防
      制條例第18條第1項規定，於附表一編號2號所示被告最末
      次販賣甲基安非他命犯行主文項下均諭知沒收銷燬之。
（二）扣案之電子磅秤1台，為被告所有供分裝本件販賣第二級
      毒品所用之物，此據被告供承在卷（見他卷第181頁、110
      01偵卷第8頁反面、本院卷第174頁），應依毒品危害防制
      條例第19條第1項規定宣告沒收。至扣案之智慧型手機3支
      ，雖係均被告所有，惟與本案無關，亦經被告供稱明確（
      見本院卷第180至181頁），且非違禁物，爰均不予宣告沒
      收，併予說明。
（三）被告販賣第二級毒品之犯罪所得如附表一所示各為新臺幣
      （下同）500元、2,000元，被告均已實際收訖，該款項雖
      未扣案，仍應依刑法第38條之1第1項前段、第3項規定均
      宣告沒收，並於全部或一部不能沒收或不宜執行沒收時，
      追徵其價額。
據上論斷，應依刑事訴訟法第299條第1項前段，判決如主文。
本案經檢察官沈郁智提起公訴，檢察官林李嘉到庭執行職務。
中　　華　　民　　國　　111 　年　　7 　　月　　13　　日
                  刑事第三庭審判長法　官　賴淑敏
　　　　　　　　　                法  官  黃怡文
　　　　　　　　　                法  官  王靜慧
以上正本證明與原本無異。　　　　　　　　
如不服本判決應於收受判決後20日內向本院提出上訴書狀，並應
敘述具體理由。其未敘述上訴理由者，應於上訴期間屆滿後20日
內向本院補提理由書(均須按他造當事人之人數附繕本)「切勿逕
送上級法院」。
中　　華　　民　　國　　111 　年　　7 　　月　　13　　日
                                  書記官  陳采薇
附錄本案論罪科刑法條：
毒品危害防制條例第4條第2項：
製造、運輸、販賣第二級毒品者，處無期徒刑或10年以上有期徒
刑，得併科新臺幣1千5百萬元以下罰金。

附表一：
編號 交易對象 交易時間及 地點 交易數量、金額及實收金額 (新臺幣) 罪名及宣告主刑、沒收 1 TORRES RYAN DIWA(下稱其中文名：萊恩) 110年7月13日上午某時許，在萊恩位於新竹縣○○鄉○○○街00號1 樓之宿舍 1包500元 (重量不詳) 實收500元 劉青三販賣第二級毒品，處有期徒刑壹年玖月。扣案之電子磅秤壹台沒收；未扣案販賣毒品所得新臺幣伍佰元沒收，於全部或一部不能沒收或不宜執行沒收時，追徵其價額。 2 DIAZ PETERJOE BATHAN(下稱其中文名：比得) 110年8月初某日，在比得位於新竹縣○○鄉○○街00號303室之租屋處  1包2,000元 (1公克) 實收2,000元  劉青三販賣第二級毒品，處有期徒刑壹年拾月。扣案如附表二所示之甲基安非他命(併同無法離析之包裝袋)均沒收銷毀；扣案之電子磅秤壹台沒收；未扣案販賣毒品所得新臺幣貳仟元沒收，於全部或一部不能沒收或不宜執行沒收時，追徵其價額。 

附表二：
扣案物編號  檢品編號/ 取樣來源 送驗淨重 (公克) 驗餘淨重 (公克) 檢出結果 純質淨重 (公克) 1 B0000000/ B0000000 0.5324 0.4706 第二級毒品 甲基安非他命 0.4280 2 B0000000/ B0000000 1.0310 0.9303 第二級毒品 甲基安非他命 0.8289 3 B0000000/ B0000000 0.9845 0.8441 第二級毒品 甲基安非他命 0.6212 4  B0000000/ B0000000 0.7698 0.6881 第二級毒品 甲基安非他命 0.5812  B0000000/ B0000000 1.2302 1.1208 第二級毒品 甲基安非他命 0.9423 5 B0000000/ B0000000 1.5325 1.4705 第二級毒品 甲基安非他命 1.1754 6 B0000000/ B0000000 3.8501 3.4741 第二級毒品 甲基安非他命 3.0185 7 B0000000/ B0000000 0.1459 0.0845 第二級毒品 甲基安非他命 0.1099 8 B0000000/ B0000000 3.7122 3.6250 第二級毒品 甲基安非他命 2.7396 9 B0000000/ B0000000 0.9814 0.9039 第二級毒品 甲基安非他命 0.7694 10 B0000000/ B0000000 3.6149 3.5253 第二級毒品 甲基安非他命 2.7112 11  B0000000/ B0000000 0.7206 0.6184 第二級毒品 甲基安非他命 0.5131  B0000000/ B0000000 0.5236 0.4575 第二級毒品 甲基安非他命 0.3943 12 B0000000/ B0000000 4.2366 4.1525 第二級毒品 甲基安非他命 3.2918 13   B0000000/ B0000000 0.4258 0.3472 第二級毒品 甲基安非他命 0.3287  B0000000/ B0000000 0.1021 0.0250 第二級毒品 甲基安非他命 0.0645  B0000000/ B0000000 0.3777 0.2892 第二級毒品 甲基安非他命 0.2965 14 B0000000/ B0000000 0.8263 0.6983 第二級毒品 甲基安非他命 0.6255 15 B0000000/ B0000000 1.3611 1.2798 第二級毒品 甲基安非他命 1.0685 16 B0000000/ B0000000 0.7312 0.6494 第二級毒品 甲基安非他命 0.5879 17 B0000000/ B0000000 2.6857 2.5557 第二級毒品 甲基安非他命 2.0223 18 B0000000/ B0000000 1.5415 1.4527 第二級毒品 甲基安非他命 1.2193 19 B0000000/ B0000000 1.6897 1.4915 第二級毒品 甲基安非他命 1.1524 20 B0000000/ B0000000 5.3339 5.1726 第二級毒品 甲基安非他命 4.1604